臺灣桃園地方法院刑事判決　　　　　　　　96年度易字第82號
公　訴　人　台灣桃園地方法院檢察署檢察官
被　　　告　甲○○
上列被告因過失傷害案件，經檢察官提起公訴（95年度偵字第18
288 號），被告於準備程序中就被訴事實為有罪之陳述，經本院
合議庭裁定由受命法官獨任行簡式審判程序，茲判決如下：
    主  文
甲○○因過失傷害人致重傷，處有期徒刑陸月，如易科罰金，以
新台幣壹仟元折算壹日。
    事  實
一、甲○○於民國95年7 月9 日17時許，至桃園縣大園鄉溪海村
    14鄰三界壇2-16號尋其親友，見居住於鄰房之丙○○○（已
    自殺死亡）坐於該處短椅上撿拾菜葉，因細故與丙○○○發
    生口角，乃走向前以腳踢向丙○○○置於地面上之菜葉表達
    不滿，惟疏未注意致踢向丙○○○之右臉頰，導致丙○○○
    受有右眼外傷性白內障及脫位併視網膜剝離、右下眼瞼割傷
    及瘀青等傷害，雖接受右眼白內障摘除及人工水晶體植入術
    ，仍遺留視覺機能之嚴重影響，造成右眼裸視為眼前30公分
    可辨手動，無法矯正，即令經手術亦無法恢復原有視力狀態
    ，已達一目視能嚴重減損之狀態。
二、案經丙○○○訴由桃園縣政府警察局大園分局報告台灣桃園
    地方法院檢察署檢察官偵查起訴。
    理  由
一、本件被告呂玉成所犯係死刑、無期徒刑、最輕本刑為三年以
    上有期徒刑以外之罪，其於準備程序中就被訴事實為有罪之
    陳述，經法官告知簡式審判程序之旨，並聽取公訴人、被告
    之意見後，依刑事訴訟法第273 條之1 第1 項規定，經本院
    合議庭裁定，由受命法官獨任進行簡式審判程序，並為審理
    判決，合先敘明。
二、上開犯罪事實，業經被告於警詢、檢察官偵訊時及本院審理
    時坦認在卷（見偵卷第3 至5 頁、第24頁、本院筆錄），而
    被害人丙○○○因此受有上開傷害等情，亦經被害人丙○○
    ○於警詢、檢察官偵訊時及證人賴子玲（即被害人之孫）於
    檢察官訊問時指證在卷（見偵卷第7 至8 頁、第17頁、第33
    至34頁），並有被害人之長庚紀念醫院林口分院診斷證明書
    二紙在卷可稽（見偵卷第9 至10頁）；而被害人雖接受右眼
    白內障摘除及人工水晶體植入術，仍遺留視覺機能之嚴重影
    響，造成右眼裸視為眼前30公分可辨手動，無法矯正，即令
    經手術亦無法恢復原有視力狀態等情，亦經長庚紀念醫院林
    口分院函覆在卷（見偵卷第35頁），均足堪認定。而被告因
    因上開行為導致被害人受有該等傷害，主觀上雖無致被害人
    受重傷之意圖，惟被告係以腳踢向於被害人面前之菜葉，衡
    情該舉止極有可能傷及正於該處撿拾採葉之被害人之顏面部
    ，而位於顏面部之眼部組織甚為脆弱，遭外力擊刺時極易導
    致功能尚失、視力減退之重大難治傷害之結夥，此為一般人
    及被告於客觀上所得認知，故被告於主觀上雖無致被害人重
    傷之故意或不確定故意，然其因過失剔到被害人之右眼部，
    於客觀上有致被害人重傷之可能，此為被告客觀上所能預見
    ，其自應為此重傷害之結果負責。至被害人於警詢時雖指稱
    被告當時係衝過來踢伊一腳云云，似認被告有故意傷害之情
    ；然被害人於檢察官偵訊時陳稱：我正坐在2 之16號門口的
    短椅上，他自我前面走來我沒看到他，可能他手上有拿鑰匙
    ，用手打我的臉部一下，打完我就倒在地上等語（見偵卷第
    17頁），是觀諸被害人前後所言，顯見被害人案發當時並未
    見到被告如何舉止，尚無從以該指述認定被告有何故意踢向
    被害人之情。又稽之證人賴子玲於檢察官偵訊時證稱：當他
    踢的時候，阿媽有坐在椅子上向前要撿拾（地）上的菜，..
    . 。是一走到阿媽前時，就將腳抬起來踢向阿媽的臉，走到
    阿媽前時並未停下來，所以是一走到就往前踢等語（見偵卷
    第34頁），由此可見被告以腳踢出時係處於步行前進過程中
    ，是被告若果係出於傷害被害人之故意，則衡情當走至被害
    人前並停下腳步，確定目標方向後始以腳踢向被害人。復依
    案發當時情形及被害人所受傷勢以觀，當時被害人正坐於短
    椅上低頭撿拾菜葉，而被害人係顏部正面之眼部受傷，是足
    見被害人該傷勢應係被告以腳踢出後、往上抬之際以其腳尖
    、腳背踢中被害人上開部位，而應非被告以腳朝向被害人頭
    部踢出所致之傷害甚明，是亦徵被告辯稱係為踢向地面菜葉
    而不慎踢到被害人之情，應屬可採。綜上，被告之自白與事
    實相符，本件事證明確，被告因過失致被害人受有前揭重傷
    害之犯行堪以認定。
三、核被告所為，係犯刑法第284 條第1 項後段之因過失傷害人
    致重傷罪。爰審酌被告僅因細故，遽以上開方式表達不滿，
    不慎肇致被害人受有前揭重傷害，犯後髓雖已坦承犯行，惟
    尚未與被害人家屬（被害人業已死亡）達成和解、賠償損失
    ，另考量其素行、生活狀況、智識程度等一切情狀，量處如
    主文所示之刑，並諭知易科罰金之折算標準，冀能引以為惕
    ，謹慎言行。
四、至被害人家屬乙○○所提起之刑事附帶民事訴訟之起訴，另
    裁定移由本院民事法庭審理，附此敘明。
據上論斷，應依刑事訴訟法第273 條之1 第1 項、第299 條第1
項前段，刑法第284 條第1 項前段、第41條第1 項前段，判決如
主文。
本案經檢察官鄭東峰到庭執行職務。
中　　華　　民　　國　 96　　年　　 4　　月　　 13　　日
                  刑事第十二庭  法　官　陳  雪  玉
以上正本證明與原本無異。
如不服本判決，應於判決送達後10日內向本院提出上訴狀（應附
繕本），上訴於臺灣高等法院。
　　　　　　　　　　　　　　  　書記官　戴  育  萍
中　　華　　民　　國　　96　　年　　4 　　月　　17　　日
附錄本案論罪科刑法條
中華民國刑法第284 條（過失傷害罪）
因過失傷害人者，處6 月以下有期徒刑、拘役或5 百元以下罰金
，致重傷者，處1 年以下有期徒刑、拘役或5 百元以下罰金。
從事業務之人，因業務上之過失傷害人者，處 1 年以下有期徒刑
、拘役或1 千元以下罰金，致重傷者，處3 年以下有期徒刑、拘
役或2 千元以下罰金。
